【裁判字號】    98,訴,1088
【裁判日期】    980709
【裁判案由】    違反毒品危害防制條例
【裁判全文】
臺灣彰化地方法院刑事判決              98年度訴字第1088號
公  訴  人  臺灣彰化地方法院檢察署檢察官
被      告  甲○○
                    (現於臺灣彰化監獄執行中 )
上列被告因違反毒品危害防制條例案件，經檢察官提起公訴（98
年度毒偵字第1096號），本院依簡式審判程序，判決如下：
    主  文
甲○○施用第一級毒品，累犯，處有期徒刑玖月，扣案之第一級
毒品海洛因壹包（淨重拾捌點伍捌公克），沒收銷燬之。
    犯 罪 事 實
一、甲○○前於民國91年間，因施用毒品案件，經本院以91年度
    毒聲字第2773號刑事裁定送觀察、勒戒，後因認有繼續施用
    毒品之傾向，復經本院以91年度毒聲字第3072號刑事裁定令
    入戒治處所施以強制戒治，於92年12月12日執行完畢釋放，
    並由臺灣彰化地方法院檢察署檢察官以93年度戒毒偵字第45
    號為不起訴處分確定。又於95年間，因連續施用第一級毒品
    案件，經本院以95年度訴字第191號刑事判決判處有期徒刑1
    0月，經送監執行，於96年4月30日縮刑期滿執行完畢。詎其
    仍不知悔改，基於施用第一級毒品海洛因之犯意，於98年3
    月11日上午8時許，在其位於彰化縣社頭鄉美雅村6鄰雙叉巷
    3號之住宅，以針筒注射方式，施用第一級毒品海洛因1次。
    嗣於98年3月11日20時45分許，在國道1號公路南向247公里
    處，為警盤查查獲，並扣得第一級毒品海洛因1包（淨重18.
    58公克），經採集其尿送驗，結果呈可待因及嗎啡陽性反應
    ，始知悉上情。
二、案經國道公路警察局第四警察隊報告臺灣雲林地方法院檢察
    署呈請臺灣高等法院臺中分院檢察署檢察長核轉臺灣彰化地
    方法院檢察署檢察官偵查起訴，本院認有刑事訴訟法第273
    條之1第1項之情形，而改依簡式審判程序審理。
    理  由
一、按除被告所犯為死刑、無期徒刑、最輕本刑為3年以上有期
    徒刑之罪或高等法院管轄第1審案件者外，於刑事訴訟法第
    273 條第1項程序進行中，被告先就被訴事實為有罪之陳述
    時，審判長得告知被告簡式審判程序之旨，並聽取當事人、
    代理人、辯護人及輔佐人之意見後，裁定進行簡式審判程序
    ；除簡式審判程序及簡易程序案件外，第1審應行合議審判
    ，刑事訴訟法第273條之1第1項、第284條之1分別定有明文
    。本件被告甲○○所犯係死刑、無期徒刑、最輕本刑為3年
    以上有期徒刑或高等法院管轄第1審案件以外之罪，並於本
    院行準備程序時就被訴事實為有罪之陳述，本院合議庭依前
    揭規定，經評議結果，裁定改由受命法官獨任行簡式審判程
    序，先予敘明。
二、上揭事實，業據被告甲○○迭於本院行準備程序與審理時均
    坦承不諱，且其於98年3月11日為警查獲時所採取之尿液，
    經送鑑驗結果，確呈可待因、嗎啡陽性反應，此有國道公路
    警察局第四警察隊採集犯罪嫌疑人尿液編號與真實姓名對照
    認證表及詮昕科技股份有限公司98年3月27日所出具之濫用
    藥物尿液檢驗報告各1紙附卷可稽，另扣案之白色粉末1包，
    經送鑑驗結果亦確係海洛因成分（淨重18.58公克），此有
    法務部調查局濫用藥物實驗室98年4月13日調科壹字第09823
    011520號鑑定書1紙在卷足憑，應認被告之自白應與事實相
    符，洵堪採信。次按毒品危害防制條例於92年7月9日修正公
    布，自93年1月9日施行，其中第20條、第23條將施用毒品之
    刑事處遇程序，區分為「初犯」及「5年內再犯」、「5年後
    再犯」。依其立法理由之說明：「初犯」，經觀察、勒戒或
    強制戒治後，應為不起訴處分或不付審理之裁定；經觀察、
    勒戒或強制戒治執行完畢釋放後，「5年內再犯」者，因其
    再犯率甚高，原實施之觀察、勒戒及強制戒治既已無法收其
    實效，爰依法追訴或裁定交付審理。至於經觀察、勒戒或強
    制戒治執行完畢釋放後，「5年後再犯」者，前所實施之觀
    察、勒戒或強制戒治已足以遮斷其施用毒品之毒癮，為期自
    新及協助其斷除毒癮，仍適用「初犯」規定，先經觀察、勒
    戒或強制戒治之程序。從而依修正後之規定，僅限於「初犯
    」及「5年後再犯」2種情形，始應先經觀察、勒戒或強制戒
    治程序。倘被告於5年內已再犯，經依法追訴處罰，縱其第3
    次（或第3次以上）再度施用毒品之時間，在初犯經觀察、
    勒戒或強制戒治執行完畢釋放5年以後，已不合於「5年後再
    犯」之規定，且因已於「5年內再犯」，顯見其再犯率甚高
    ，原實施觀察、勒戒或強制戒治，已無法收其實效，即應依
    該條例第10條處罰（最高法院95年度第7次刑事庭會議決議
    ）。查本件被告前曾因施用毒品案件，經本院以91年度毒聲
    字第2773號刑事裁定送觀察、勒戒，後因認有繼續施用毒品
    之傾向，復經本院以91年度毒聲字第3072號刑事裁定令入戒
    治處所施以強制戒治，於92年12月12日執行完畢釋放，並由
    臺灣彰化地方法院檢察署檢察官以93年度戒毒偵字第45號為
    不起訴處分確定。再於95年間，因連續施用第一級毒品案件
    ，經本院以95年度訴字第191號刑事判決判處有期徒刑10月
    （業已執行完畢）等情，有臺灣高等法院被告前案紀錄表及
    臺灣彰化地方法院檢察署刑案資料查註紀錄表各1份在卷足
    憑，而被告本件施用第一級毒品之犯行，雖係在前次強制戒
    治執行完畢5年後所犯，惟被告於上開強制戒治執行完畢5年
    內，曾因施用毒品案件經法院宣示判決並確定，已詳述如前
    ，顯見其並非於強制戒治執行完畢後5年內均無任何施用毒
    品之犯行，則依前揭決議，被告所為本件施用第一級毒品之
    犯行，已無「初犯」規定之適用，自毋須再重新施予觀察、
    勒戒或強制戒治之處遇程序，而應依毒品危害防制條例第23
    條第2項規定，直接訴追處罰。綜上所述，本件犯罪事證已
    臻明確，被告前開犯行確堪認定，應予依法論科。
三、核被告所為，係犯毒品危害防制條例第10條第1項之施用第
    一級毒品罪。被告為施用毒品而持有第一級毒品，其持有之
    低度行為應為施用之高度行為所吸收，不另論罪。再查被告
    曾受如犯罪事實欄所示之確定判決及有期徒刑之執行完畢，
    有臺灣彰化地方法院檢察署刑案資料查註紀錄表及臺灣高等
    法院被告前案紀錄表各1份附卷可稽，被告於受有期徒刑之
    執行完畢後，5年內再犯有期徒刑以上之罪，為累犯，應依
    刑法第47條第1項之規定加重其刑。爰審酌被告前有施用毒
    品之不良素行，歷經強制戒治及有期徒刑之執行程序後，仍
    未能徹底戒絕毒品，顯見其意志不堅，惟念其施用毒品乃自
    戕一己之身體健康，尚未危害他人，且犯後坦承犯行，暨其
    施用毒品之犯罪動機、目的、手段及其智識程度、生活狀況
    等一切情狀，量處如主文所示之刑。扣案之海洛因1包（淨
    重18.58公克），係屬第一級毒品，應依毒品危害防制條例
    第18條第1項前段規定，沒收銷燬之。
據上論斷，應依刑事訴訟法第273條之1第1項、第299條第1項前
段，毒品危害防制條例第10條第1項、第18條第1項前段，刑法第
11條、第47條第1項，判決如主文。
本案經檢察官紀雅惠到庭執行職務。
中    華    民    國    98    年    7     月    9     日
                  刑事第二庭  法  官  羅  永  安
以上正本證明與原本無異。
如不服本判決應於收受判決後10日內向本院提出上訴書狀，並應
敘述具體理由；其未敘述上訴理由者，應於上訴期間屆滿後20日
內向本院補提理由書（均須按他造當事人之人數附繕本）「切勿
逕送上級法院」。
中    華    民    國    98    年    7     月    9     日
                              書記官  魏  嘉  信
附錄本案論罪科刑法條全文：
毒品危害防制條例第10條
施用第一級毒品者，處 6 月以上 5 年以下有期徒刑。
施用第二級毒品者，處 3 年以下有期徒刑。


司法院資訊處製作；財團法人民間司法改革基金會備份。
